【裁判字號】    98,交抗,486
【裁判日期】    981230
【裁判案由】    聲明異議
【裁判全文】
臺灣高等法院臺中分院交通事件裁定     98年度交抗字第486號
抗  告  人
即受處分人  甲○○○
上列抗告人因違反道路交通管理處罰條例案件，不服臺灣南投地
方法院交通法庭96年度交聲字第427號裁定，爰提起抗告，本院
裁定如下：
    主  文
抗告駁回。
    理  由
一、抗告人即受處分人甲○○○（下稱受處分人）抗告意旨略以
    ：其對原審裁定之認事用法，尚難甘服，認有違背法令之處
    ，且該裁定所據之九十七年度交訴字第三七號判決，受處分
    人已向本院提起上訴聲明不服，爰提起本件抗告，請求撤銷
    該違法之原處分及原裁定，更為適當之裁定云云。
二、交通部公路總局臺中區監理所南投監理站（下稱原處分機關
    ）處分意旨係以：異議人即受處分人甲○○○，於民國九十
    六年九月一日十二時二十分許，駕駛車牌號碼Ｂ四─九六五
    一號自小客車（下稱系爭車輛），在南投縣南投市○○路二
    九八號前，因所駕駛系爭車輛右側車身自後方擦撞同向由王
    白瓊騎乘搭載王奕翔之車牌號碼Ｇ六Ｗ─三二三號重型機車
    （下稱系爭機車），致王白瓊、王奕翔人車倒地，王白瓊因
    而受有左肱骨下端、髁部閉鎖性骨折等傷害；王奕翔因而受
    有左肩及上臂磨損或擦傷、左肘、前臂及腕磨損或擦傷、左
    腕挫傷等傷害。詎受處分人於駕車肇事，明知王白瓊、王奕
    翔受有上開傷害後，將系爭車輛駛越過路口後，下車質問王
    白瓊為何撞其車輛後，即逕行駕駛系爭車輛離去，並未停車
    查看王白瓊、王奕翔傷勢或採取必要之救護措施，旋駕駛系
    爭車輛駛離現場而逃逸。嗣為南投縣政府警察局南投分局（
    下稱原舉發單位）循線查獲，並以之為由，掣發投警交字第
    ＪＣ0000000號舉發違反道路交通管理事件通知單予
    以舉發，並令受處分人應於九十六年九月十七日前到案聽候
    裁決。嗣受處分人於九十六年九月四日提出申訴，原處分機
    關於九十六年九月七日以中監投字第○九六二○○一四七八
    號函請原舉發單位調查，原舉發單位乃於九十六年九月十九
    日以投投警交字第○九六○○一六一四○號函函覆稱：受處
    分人於警詢筆錄坦承肇事，雖下車查看詢問，惟未報警處理
    、未請求救護傷患、未留下任何聯絡資料，逕自逃逸，造成
    王白瓊、王奕翔二人受傷，經王白瓊、王奕翔指證歷歷，交
    通違規事實明確，爰予舉發無訛等語，原處分機關遂於九十
    六年九月二十六日以投監四字第裁六五─ＪＣ000000
    0號裁決書裁處受處分人罰鍰新臺幣（下同）六千元，且吊
    銷駕駛執照及一年內禁止考照等語，並於同日以中監投字第
    ○九六○○一四一一七號函函覆受處分人表示略稱：第ＪＣ
    0000000號交通違規單違規屬實，應依法裁處等語。
二、本件原聲明異議意旨略以：本案實係王白瓊騎駛機車撞擊受
    處分人所駕駛之系爭車輛，受處分人並無過失，且王白瓊無
    照駕駛在先，過失致受處分人車輛受損在後，為此爰聲明異
    議，請求撤銷原處分等語。
三、按汽車駕駛人駕駛汽車肇事致人受傷或死亡者，應即採取救
    護措施及依規定處置，並通知警察機關處理，不得任意移動
    肇事汽車及現場痕跡證據，違反者處三千元以上九千元以下
    罰鍰；前項駕駛人肇事致人受傷而逃逸者，吊銷其駕駛執照
    ，道路交通管理處罰條例第六十二條第三項前段、第四項前
    段分別定有明文。核其立法意旨，乃係科以肇事者須即採取
    救護或其他必要措施，並應向警察機關報告之義務，以防因
    就醫延誤致生無謂之傷亡，並俾得通知傷亡者家屬到場，以
    明責任，及維護交通安全秩序，是凡肇事人於行車肇事致人
    受傷或死亡，未即採取救護或其他必要措施，並向警察機關
    報告，即駕車駛離現場者，均應依該規定處罰，至其嗣是否
    受刑事訴追及對肇事之發生有無過失，對其因違反上開規定
    而應受處罰，並不生影響。是依上揭規定，汽車駕駛人駕駛
    汽車肇事致人受傷時，自應遵守上揭救護通知等義務規定，
    其若仍駕車逃逸者，自係同時違反上揭救護通知等義務規定
    ，亦即，其駕駛汽車肇事致人受傷並逃逸之行為，除違反道
    路交通管理處罰條例第六十二條第四項前段規定（應處吊銷
    駕駛執照）外，尚同時違反同條例第三項前段規定（應處罰
    鍰），依行政罰法第二十四條第二項前段，處罰機關自得併
    為裁處「吊銷駕駛執照」及「罰鍰」。次按一行為同時觸犯
    刑事法律及違反行政法上義務規定者，依刑事法律處罰之，
    但其行為應處以其他種類行政罰或得沒入之物而未經法院宣
    告沒收者，亦得裁處之，行政罰法第二十六條定有明文。故
    在處罰目的相同且處罰方式相同時，若依刑事法律處罰，即
    足資警惕時，實無一事二罰再處以行為人行政罰之必要。
四、經查：
  (一)程序部分：
    本件聲明異議之抗告程序，前因受處分人另涉犯肇事逃逸之
    罪嫌，為臺灣南投地方法院檢察署檢察官以九十六年度偵字
    第四○二一號向原審法院提起公訴（原審法院受理案號為九
    十七年度交訴字第三七號），經判決受處分人肇事逃逸有罪
    ，判處有期徒刑事月，受處分人提起上訴（本院九十八年度
    交上訴字第一一九九號）後，經本院於九十八年五月二十七
    日依道路交通案件處理辦法第十七條第二項規定裁定停止其
    程序。惟上開肇事逃逸案件經本院於九十八年十一月二十四
    日以九十八年度交上訴字第一一九九號判決雖撤銷原判決，
    惟仍認受處分人肇事逃逸有罪，而判處有期徒刑六月在案，
    此有上開刑事判決一份附於本院卷內可稽，是受處分人涉犯
    上開肇事逃逸案件之刑事訴訟程序既已終結，本件聲明異議
    之抗告自應回復其程序，先予敘明。
  (二)實體部分：
  1.本件受處分人固以前詞否認有前揭違規行為，惟查，受處分
    人於上開時間，駕駛系爭車輛，行經上開地點，本因注意兩
    車併行之間隔，並隨時採取必要之安全措施，竟疏未注意其
    右前方王白瓊所駕機車之行進動態，並於直行超越系爭機車
    時保持適當之併行間隔即貿然駕車前行，適因王白瓊亦未注
    意兩車併行之間隔，而於起步直行時稍微有慢慢向左偏移情
    形，系爭車輛右側車身中央與王白瓊所駕系爭機車左側車身
    發生擦撞，致王白瓊所駕機車向左傾倒而於撞及受處分人所
    駕車輛右後車身，致王白瓊、王奕翔人車倒地，王白瓊因而
    受有左肱骨下端、髁部閉鎖性骨折等傷害；王奕翔因而受有
    左肩及上臂磨損或擦傷、左肘、前臂及腕磨損或擦傷、左腕
    挫傷等傷害。詎受處分人於駕車肇事，明知王白瓊、王奕翔
    受有上開傷害後，竟未停車查看上開二人傷勢或採取必要之
    救護措施，旋即駕駛系爭車輛離開現場而逃逸，嗣因駕車經
    過之蘇冠任記下受處分人所駕車輛車牌號碼報警，為警循線
    查獲，並移送檢察官偵查其涉犯肇事逃逸犯行，復先後經原
    審法院於九十八年三月十八日以九十七年度交訴字第三七號
    判決判處有期徒刑七月，及經本院於九十八年十一月二十四
    日以九十八年度交上訴字第一一九九號判處有期徒刑六月在
    案等情，有上開刑事判決書可佐。據此，足認受處分人於前
    揭時地確有駕駛汽車肇事致人受傷而逃逸之違規無誤，受處
    分人前詞所辯，尚無可採。
  2.惟受處分人上開肇事逃逸之行為同時觸犯刑法第一百八十五
    條之四之肇事逃逸罪部分，業經本院另案判決判處有期徒刑
    六月在案，已如前述，本件受處分人因肇事逃逸行為涉及刑
    事案件部分，檢察官既已對受處分人提起公訴並經法院判處
    罪刑在案，已然產生刑罰之效果。另道路交通管理處罰條例
    第六十二條所規定之裁處含有罰緩與吊銷駕照、禁止考照之
    處分，然此乃分屬行政罰法法理中之對於過去違反義務行為
    處罰之秩序罰，及對於預防將來再犯危險之管制罰。而前者
    對於過去義務違反之秩序罰目的與刑事制裁所欲達到保護交
    通安全之目的既屬相同，則處以較重之刑事制裁已足，尚無
    重複處罰之必要。
  3.準此，本件受處分人肇事逃逸之行為既經受刑事判決在案，
    依行政罰法第二十六條第一項前段之規定意旨，原處分機關
    即不得就該同一違規事實再處以罰鍰，即原處分關於罰鍰六
    千元部分，應為不罰；至原處分關於「吊銷駕駛執照及一年
    內禁考」部分，該部分之處罰，既係屬行政罰法第二條第一
    款規定之「其他種類行政罰」，參諸行政罰法第二十六條第
    一項但書規定及前揭說明，原處分機關自得裁處之。原審法
    院因認本件受處分人對於原處分罰鍰六千元部分之異議，為
    有理由，將原處分關於上開罰鍰部分予以撤銷，並為不罰之
    諭知；另就受處分人對原處分關於吊銷駕駛執照及一年內禁
    考部分之異議，認無理由，而駁回其異議等情，經核於法並
    無不當。受處分人以上揭理由提起抗告，而請求撤銷原裁定
    ，是其抗告為無理由，應予駁回。
五、據上論結，應依道路交通案件處理辦法第26條，刑事訴訟法
    第412條，裁定如主文。
中    華    民    國    98    年    12    月    30    日
            交通法庭    審判長法  官  趙  春  碧
                              法  官  林  宜  民
                              法  官  賴  恭  利
上列正本證明與原本無異。
不得抗告。
                              書記官  林  桂  鳳
中    華    民    國    98    年    12    月    30    日


司法院資訊處製作；財團法人民間司法改革基金會備份。
